臺灣臺南地方法院民事裁定
110年度消債更字第16號
聲  請  人  
即  債務人  高茂昆  

上列債務人聲請消費者債務清理更生事件，本院裁定如下：
    主  文
債務人高茂昆自民國110年4月28日下午5時起開始更生程序，並
命司法事務官進行本件更生程序。
    理  由
一、按債務人不能清償債務或有不能清償之虞者，得依本條例所
    定更生程序，清理其債務；債務人無擔保或無優先權之本金
    及利息債務總額未逾新臺幣（下同）1,200萬元者，於法院
    裁定開始清算程序或宣告破產前，得向法院聲請更生；債務
    人對於金融機構負債務者，在聲請更生或清算前，應向最大
    債權金融機構請求協商債務清償方案，或向其住、居所地之
    法院或鄉、鎮、市、區調解委員會聲請債務清理之調解；法
    院開始更生程序之裁定，應載明其年、月、日、時，並即時
    發生效力；法院裁定開始更生或清算程序後，得命司法事務
    官進行更生或清算程序。消費者債務清理條例（下稱消債條
    例）第3條、第16條第1項前段、第42條第1項、第45條第1項
    、第151條第1項分別定有明文。
二、聲請意旨以：聲請人即債務人積欠金融機構及資產公司無擔
    保或無優先權債務總額2,824,861元，為清理債務，於民國1
    09年10月間向臺南市西港區調解委員會聲請消債者債務清理
    前置調解不成立，銀行公會提供最長最優惠還款方案「180
    期、利率0％、每月清償15,694元」，但債務人脊椎曾受過傷
    ，又患有骨刺，只能在家中幫兄長務農維生，平均每月收入
    17,000元，扣除個人每月基本生活必要費用12,500元及未成
    年長男每月扶養費用4,000元後，每月僅有餘款500元，實無
    力負擔上開還款方案，遑論尚有積欠多家資產公司債務，且
    資產公司不同意比照180期還款方案。債務人係一般消費者
    ，未從事營業，且未經法院裁定開始清算程序或宣告破產。
    爰依消債條例提之規定，自調解不成立之日起20日內，提出
    本件更生之聲請等語。
三、經查：
  ㈠債務人為一般消費者，5年內未從事營業活動，據最大債權金
    融機構玉山商業銀行股份有限公司(下稱玉山銀行)陳報債權
    結果，債務人積欠玉山銀行、合作金庫商業銀行股份有限公
    司、華南商業銀行股份有限公司、國泰世華商業銀行股份有
    限公司、京城商業銀行股份有限公司、臺灣新光商業銀行股
    份有限公司、遠東國際商業銀行股份有限公司、元大商業銀
    行股份有限公司、凱基商業銀行股份有限公司、臺南市安定
    區農會等金融機構債務總額為3,782,737元；再依萬榮行銷
    股份有限公司陳報債務人尚積欠現金卡債務1,093,833元(含
    本金298,878元、利息803,955元)；合作金庫資產管理股份
    有限公司陳報債務人截至110年3月25日止尚積欠信用卡債務
    423,650元(含本金114,513元、利息307,717元、程序費用50
    0元、執行費用920元)；富邦資產管理股份有限公司陳報債
    務人截至110年3月29日止尚積欠現金卡債務123,017元(含本
    金31,841元、利息89,896元、程序費用1,000元、執行費用2
    80元)；磊豐國際資產管理股份有限公司陳報債務人截至110
    年3月31日止尚積欠信用卡債務349,619元(含本金87,305元
    、利息261,033元、執行費用281元、訴訟費用1,000元)；台
    灣金聯資產管理股份有限公司陳報債務人尚積欠本金及利息
    共725,240元未清償等情，業據債務人提出債權人清冊、債
    務人清冊、財團法人金融聯合徵信中心查詢當事人綜合信用
    報告回覆書為證(見本院卷第25-34、113-124頁)，且有玉山
    銀行所提出之前置調解金融機構無擔保債務還款分配表、萬
    榮行銷股份有限公司110年2月26日陳報狀、合作金庫資產管
    理股份有限公司110年3月29日陳報狀暨債權計算書、富邦資
    產管理股份有限公司110年3月30日陳報狀暨債權憑證、磊豐
    國際資產管理股份有限公司110年4月1日陳報狀暨債權計算
    書、台灣金聯資產管理股份有限公司110年4月16日陳報狀暨
    債權計算書在卷可稽(見本院卷第179、215-260、277-頁)；
    債務人於103年1月3日向勞動部勞工保險局申請紓困貸款10
    萬元，亦據勞動部勞工保險局110年4月6日函覆明確(見本院
    卷第263-267頁)，是債務人為一般消費者，現積欠無擔保或
    無優先權之本金及利息債務總額未逾1,200萬元，堪可認定
    。又債務人在本件更生聲請前，前向臺南市西港區調解委員
    會聲請消債者債務清理前置調解，玉山銀行於調解時提供債
    務人「分180期、利率5％、月付8,216元」之還款方案，惟債
    務人表示無法負擔，調解不成立等情，亦據債務人提出臺南
    市○○區○○○○○000○○○○○000號調解不成立證明書為證(見本院
    卷第39頁)，且經玉山銀行於110年1月27日具狀陳報明確(見
    本院卷第177頁)，是債務人提起本件更生聲請前，已踐行前
    置調解程序而調解不成立之事實，亦可認定。
  ㈡債務人陳稱其在家中幫助兄長務農維生，平均每月收入為17,
    000元等情，業據其提出收入切結書為證(見本院卷第87頁)
    。雖依債務人提出之勞工保險被保險人投保資料表明細所示
    （見本院卷第83-85頁），債務人自96年12月26日起迄今投
    保於南縣區漁會，期間於97年7月1日、106年1月1日、107年
    1月1日、108年1月1日、109年1月1日調整投保薪資，現投保
    薪資為23,800元；惟因國人為免勞工保險年資中斷，即使失
    業，亦常以農漁會或職業工會為投保單位投保勞工保險，且
    以當年度實施之基本工資為投保薪資，此為眾所周知之經驗
    法則，是債務人目前雖有投保勞工保險之事實，並無法據以
    推認其必有該投保之工作及薪資所得；況依債務人提出107
    年度、108年度綜合所得稅各類所得資料清單（見本院卷第7
    9-82頁）及本院依職權所調取之106年度至108年度稅務電子
    閘門財產所得調件明細表(見本院卷第171-176頁)顯示，債
    務人並未申報所得，且無財產資料；而債務人勞保投保薪資
    級距現雖為23,800元，惟此應係為配合自109年1月1日起投
    保勞工保險最低薪資之規定使然，是在查無債務人有其他收
    入來源之情形下，應以債務人自陳之收入來源，較能反映其
    真實收入狀況。另債務人自108年1月至12月具有臺南市中低
    收入戶資格，但不具身心障礙身份，未領取身心障礙者生活
    補助費、住宅補貼方案、青年安心成家方案租金補貼等情，
    有臺南市政府社會局110年3月10日南市社助字第1100333081
    號函(見本院卷第183頁)在卷可按。基此，爰以每月17,000
    元作為計算債務人目前償債能力之依據。
  ㈢按債務人必要生活費用，以最近一年衛生福利部或直轄市政
    府所公告當地區每人每月最低生活費1.2倍定之，消債條例
    第64條之2第1項定有明文。債務人聲請更生或清算時所提財
    產及收入狀況說明書，其表明每月必要支出之數額，與消債
    條例第64條之2第1項、第2項規定之認定標準相符者，毋庸
    記載原因、種類及提出證明文件，亦為消債條例施行細則第
    21之1條第3項所明定。是以債務人戶籍地之臺南市政府公告
    110年度每人每月最低生活費13,304元之1.2倍計算，債務人
    每月必要生活費用即應以15,965元(計算式：13,304元×1.2
    倍＝15,965元，元以下4捨5入，下同)為認定基準。債務人陳
    報其個人每月必要生活費用額為12,500元(計算式：餐飲費7
    ,200元＋交通費800元＋電信費1,000元＋水電瓦斯費1,800元＋
    雜支1,700元＝12,500元)，雖未提出全部證明文件，但未逾
    上開生活費標準，依上開說明，應為可採。
  ㈣按受扶養者之必要生活費用，準用第1項規定計算基準數額，
    並依債務人依法應負擔扶養義務之比例認定之，消債條例第
    64條之2第2項定有明文。查，債務人之長男於98年2月12日
    出生，現年約為12歲，此有債務人提出之戶籍謄本在卷可按
    (見本院卷第109頁)，為未成年人，應認其未成年子女均有
    受債務人與其配偶共同扶養之必要，且其生活費標準，依前
    開規定，應以臺南市政府公告之110年度臺南市每人每月最
    低生活費用13,304元之1.2倍即15,965元為限，並依法由債
    務人與其配偶共同負擔，是依此計算之結果，債務人每月扶
    養其長男之扶養費用應以7,983元(計算式：15,965元÷2人＝7
    ,983元)為上限。又債務人之長男自108年1月至12月具有臺
    南市中低收入戶資格，但不具身心障礙身份，未領取身心障
    礙者生活補助費、婦女及兒童少年相關福利補助、住宅補貼
    方案、青年安心成家方案租金補貼等情，有前揭臺南市政府
    社會局可參(見本院卷第183頁)，故債務人主張其每月支出
    未成年長男扶養費4,000元(見本院卷第23頁)，未逾上開計
    算之金額，核屬適當，應堪採信。
  ㈤債務人名下僅有約2,000元存款，此有債務人提出之西港郵局
    、中國信託銀行、臺灣土地銀行、花旗(台灣)銀行、台新銀
    行、西港區農會、南縣區漁會等存摺影本在卷可按(見本院
    卷第45-64頁)，該數額甚微，遠不足清償債務人積欠之全部
    債務，且以債務人每月平均收入17,000元，扣除其個人每月
    必要生活費用12,500元及長男扶養費4,000元後，餘款僅有5
    00元(計算式：17,000元－12,500元－4,000元＝500元)，顯無
    法負擔最大債權金融機構玉山銀行在臺南市西港區調解委員
    會調解時所提供「分180期、利率5％、月付8,216元」之還款
    方案，遑論債務人尚有資產管理公司之債務須清償，是債務
    人之經濟狀況，確已達不能清償債務之虞程度，而有更生之
    原因，及藉助更生制度調整其與債權人間之權利義務關係而
    重建其經濟生活之必要。
四、綜上所述，依債務人之收入財產及必要生活支出之情形，已
    達不能清償債務之程度；債務人係一般消費者，未曾從事營
    業，其無擔保或無優先權之本金及利息債務總額未逾1,200
    萬元，亦曾踐行前置調解程序而調解不成立，復未經法院裁
    定開始清算程序或宣告破產，又無消債條例第6條第3項、第
    8條或第46條各款所定應駁回更生聲請之事由存在，債務人
    聲請本件更生，應予准許，爰裁定如主文所示。
中　　華　　民　　國　　110 　年　　4　　月　　28  　 日
                  消債法庭法  官　張桂美
以上正本係照原本作成。　　　　　　　　　
本裁定不得抗告。
本裁定已於110年4月28日下午5時公告　　　
中　　華　　民　　國　　110 　年　　4 　　月　　28　　日
                           書記官  蘇冠杰